【裁判字號】    99,訴,158
【裁判日期】    990408
【裁判案由】    毒品危害防制條例
【裁判全文】
臺灣高雄地方法院刑事判決               99年度訴字第158號
公  訴  人  臺灣高雄地方法院檢察署檢察官
被      告  丙○○
被      告  乙○○
上二人共同
選任辯護人  孟昭安律師
上列被告因毒品危害防制條例案件，經檢察官提起公訴（98年度
偵字第3071號、98年度偵字第4023號），本院判決如下：
    主  文
丙○○販賣第三級毒品，處有期徒刑伍年肆月，扣案第三級毒品
愷他命壹包（含包裝袋，驗後淨重零點參伍參公克）、夾鏈袋壹
包、分裝盒貳個、鑷子壹支，均沒收；未扣案販賣第三級毒品所
得新臺幣肆佰元沒收，如全部或一部不能沒收時，以其財產抵償
之；又持有第二級毒品，處有期徒刑參月，扣案第二級毒品MDMA
壹顆（驗後淨重零點貳捌貳公克）沒收銷燬之。應執行有期徒刑
伍年伍月，扣案第三級毒品愷他命壹包（含包裝袋，驗後淨重零
點參伍參公克）、夾鏈袋壹包、分裝盒貳個、鑷子壹支，均沒收
；未扣案販賣第三級毒品所得新臺幣肆佰元沒收，如全部或一部
不能沒收時，以其財產抵償之；扣案第二級毒品MDMA壹顆（驗後
淨重零點貳捌貳公克）沒收銷燬之。
乙○○無罪。
    事  實
一、丙○○明知MDMA、愷他命分別為毒品危害防制條例第2 條第
    2 項第2 款、第3 款所規定之第二級及第三級毒品，依法不
    得持有、販賣，丙○○先向真實姓名年籍不詳、綽號「阿榮
    」之成年男子，以新臺幣（下同）500 元之價格，購入第二
    級毒品MDMA（驗後淨重0.282 公克）1 顆後持有之，復基於
    販賣第三級毒品愷他命之犯意連絡，於民國98年1 月16日凌
    晨2 時許，由甲○○撥打丙○○男友乙○○所使用之000000
    0000手機門號，由丙○○接聽後，再由丙○○在其高雄市○○區○○路205 號6 樓之租屋處樓下，以400 元之代價，販
    賣1 公克之第三級毒品愷他命予甲○○1 次。嗣於同年1 月
    16日上午12時30分許，在前開處所為警持搜索票查獲，扣得
    丙○○所有之第二級毒品MDMA1 顆（驗後淨重0.282 公克、
    ）、第三級毒品愷他命1 包（驗後淨重0.353 公克），及夾
    鏈袋1 包、分裝盒2 個、鑷子1 個等物，始悉上情。
二、案經行政院海岸巡防總局南部地區巡防局移送臺灣高雄地方
    法院檢察署檢察官偵查起訴。
    理  由
壹、證據能力部分：
一、按被告以外之人於審判外之言詞或書面陳述，除法律有規定
    者外，不得作為證據；又被告以外之人於審判外之陳述，雖
    不符刑事訴訟法第159 條之1 至第159 條之4 之規定，而經
    當事人於審判程序同意作為證據，法院審酌該言詞陳述或書
    面陳述作成時之情況，認為適當者，亦得為證據；當事人、
    代理人或辯護人於法院調查證據時，知有第159 條第1 項不
    得為證據之情形，而未於言詞辯論終結前聲明異議者，視為
    有前項之同意。刑事訴訟法第159 條第1 項、第159 條之5
    分別定有明文。經查，本判決所引用之各項證據資料（辯護
    人所爭執之證據均未引用），其屬於被告以外之人於審判外
    之言詞、書面陳述者，均據本院於調查證據程序逐一提示並
    告以要旨，檢察官、被告、辯護人均知該等證據為被告以外
    之人之審判外陳述，均未於言詞辯論終結前聲明異議，本院
    審酌上開證據作成時之情況，亦無不當取供等情形，認為以
    之作為本案之證據亦屬適當，依刑事訴訟法第159 條之5 規
    定，應有證據能力。
貳、有罪部分：
一、訊據被告丙○○固坦承持有第二級毒品之犯行，惟矢口否認
    有販賣第三級毒品之犯行，並辯稱：98年1 月16日上午2 時
    許甲○○確實有打乙○○手機，當時甲○○一直打電話來，
    因為乙○○在睡覺，所以由伊接聽電話，等甲○○到伊富農
    路租屋處樓下時，又打乙○○電話，也是由伊接聽，伊下樓
    後，甲○○才告訴伊，叫伊幫她買愷他命，伊就跟她表示伊
    不想再玩愷他命，因為身體出了問題，當時伊就跟甲○○表
    示身上還有剩愷他命，伊就跟甲○○說一克送你，甲○○說
    不要免費的，甲○○就丟四百元給伊，之後就走了。但是一
    克愷他命代價是500 元，伊沒有賺錢，伊要送甲○○，是甲○○自己把錢丟給伊云云。經查：
  (一)被告丙○○上揭持有第二級毒品之犯行，業據被告丙○○於
    本院審理中坦承不諱，核與證人陳欣儀及同案被告乙○○證
    述扣案毒品及吸食器等物均為被告丙○○所有之情節相符，
    並有海巡署高雄縣機動查緝隊搜索筆錄、扣押筆錄（警卷第
    35至39頁、海巡卷第4 至8 頁、偵一卷第82至83頁）、刑案
    現場照片共8 張（警卷第44至47頁、海巡卷第29至32頁）等
    證據在卷可稽，而扣案毒品經送驗後，確實分別檢出第二級
    毒品MDMA，及第三級毒品愷他命之成分，亦有卷附海岸巡防
    署高雄縣機動查緝隊查獲涉嫌毒品危害防制絛例毒品初步鑑
    驗報告單（警卷第40至43頁、海巡卷第39至42頁），及財團
    法人私立高雄醫學大學附設中和紀念醫院98年3 月6 日高醫
    附科字第0980000728號函（偵1 卷第84至88頁）各1 份可按
    。此外，被告丙○○之尿液經送鑑定，結果僅呈第三級毒品
    愷他命之陽性反應，其餘毒品（包含第二級毒品MDMA）均呈
    陰性反應，另有臺灣檢驗科技股份有限公司濫用藥物尿液檢
    驗報告1 份（偵二卷第6 至8 頁）附卷供參。綜上足認被告
    丙○○上揭任意性之自白與事實相符，得作為被告有罪之證
    據，是被告丙○○上揭持有第二級毒品之犯行，應堪認定。
  (二)至被告丙○○上揭販賣第三級毒品愷他命犯行部分，業據證
    人即甲○○於本院審理中到庭具結證稱：伊係在跟朋友唱歌
    時認識丙○○，98年1 月16日2 時許伊有用0000000000號行
    動電話撥打乙○○0000000000號行動電話問愷他命，電話係
    丙○○所接，當時伊跟丙○○直接在電話中問價錢，該次係
    買400 元之愷他命，約在丙○○住處附近之便利商店交付，
    伊到丙○○住處樓下時，有再打一通電話給丙○○，之後伊
    將錢交給丙○○，愷他命亦係丙○○拿給伊。丙○○並未說
    愷他命係要送給伊，伊亦未跟丙○○說伊不跟人家施用免費
    之毒品。伊曾經跟丙○○一起施用過愷他命，但伊從未幫丙○○買過愷他命，亦未幫丙○○詢問愷他命價格，都係伊向
    丙○○買愷他命及詢問愷他命之價格等語明確，且證人甲○○於98年1 月16日2 時許有以其0000000000號之行動電話撥
    打同案被告乙○○0000000000號行動電話2 次之情，亦有雙
    向通聯紀錄（偵一卷第134 頁反面）可稽。再者，被告丙○○於本院審理中亦供稱：98年1 月16日2 時許，證人甲○○
    有撥打同案被告乙○○之上揭行動電話，且由其接聽，證人
    甲○○於到被告丙○○住處樓下後，亦確實有再撥打電話給
    被告丙○○，並由被告丙○○下樓交付1 公克之愷他命給證
    人甲○○，而證人甲○○亦有丟下400 元給被告丙○○等語
    ，與證人甲○○上開之證述尚屬相符，是被告丙○○有交付
    1 公克之愷他命給證人甲○○，並自證人甲○○處取得400
    元之事實，應已堪認定，進而足認被告丙○○確實有於98年
    1 月16日販賣第三級毒品愷他命與證人甲○○之犯行。
  (三)被告丙○○雖仍以前詞置辯，惟證人甲○○已明確證述被告
    丙○○於98年1 月16日當天交易毒品時，並未向其表示該1
    克之愷他命係贈送而非販賣，其亦未向被告丙○○表示不願
    施用免費之毒品等情，已如前述，且從證人甲○○上揭證述
    可知證人甲○○顯非第一次向被告丙○○購買毒品愷他命，
    是被告丙○○辯稱交付與證人甲○○之毒品愷他命係欲贈與
    證人甲○○而非販賣云云，已屬有疑。再者，被告丙○○於
    受本院訊問時供稱當時其身上僅剩2 公克之愷他命，給證人
    甲○○不到1 公克，而扣案毒品中亦確實有檢出0.353 公克
    之第三級毒品愷他命，有前述高雄醫學大學附設中和紀念醫
    院檢驗報告（偵一卷第87頁）可證，則被告丙○○若確係不
    想再施用毒品愷他命而欲將其所有之毒品愷他命贈與證人甲○○，何以其未將剩餘之毒品愷他命全數贈送給證人甲○○
    ，反而還留下部分之毒品愷他命？又從證人甲○○與被告丙○○係可一同施用毒品愷他命之朋友觀之，兩人之交情應屬
    非淺，且有毒癮者，購買毒品之金錢負擔非輕，若有可免費
    之毒品可供施用，衡情大多會欣然接受，則被告丙○○既然
    都已表示要將毒品愷他命贈送給證人甲○○，證人甲○○何
    以不僅不接受被告丙○○之贈與，還硬是丟下400 元給被告
    丙○○，此亦與常理不合。況且證人甲○○係明確證述向被
    告丙○○購買毒品愷他命，且於電話中直接就問被告丙○○
    毒品愷他命之價錢，而非係證述向被告丙○○要求給與毒品
    愷他命，亦非係證述與被告丙○○共同出資購買毒品愷他命
    。再者，本件亦在被告丙○○上揭住處扣得被告丙○○所有
    之夾鍊袋1 包、分裝盒2 個、鑷子1 支等販賣毒品常用之物
    ，且分裝盒2 個及鑷子1 支經送驗後，亦均檢出第三級毒品
    愷他命之成分，有高雄醫學大學附設中和紀念醫院檢驗報告
    3 份（院二卷第28至30頁）。衡諸上述各情，益徵被告丙○○係基於營利販賣而非轉讓之意思而將毒品愷他命交付與證
    人甲○○。末查，「販賣行為，祗須以營利之意思而販入或
    賣出，即足構成。倘於有償讓與他人之初，係基於營利之意
    思，並著手實施，而因故無法高於購入原價出售，最後不得
    不以原價或低於原價讓與他人時，仍屬販賣行為」，最高法
    院著有94年度台上字第5317號判決意旨可資參照，是販賣毒
    品與轉讓毒品之別，在於行為人主觀上是否有營利之意思，
    而非單純以其販入之價格是否高或低於賣出之價格作為判斷
    。本件被告丙○○係基於營利而非轉讓之意思而將毒品愷他
    命交付與證人甲○○，已詳如前述，又衡以常情，販賣毒品
    之行為係屬重罪，行為人豈有甘冒若遭查獲而將處重刑之風
    險，而以低於買入之價錢售出。況且被告丙○○販賣與證人
    甲○○愷他命之價錢低於其買入之價錢乙情，僅係被告丙○○片面之詞，並無任何證據可佐，是自無從採為對被告丙○○有利之認定。從而，被告丙○○上揭所辯均不可採，本件
    事證明確，被告丙○○之犯行均堪以認定，應依法論科。
二、新舊法比較：
  (一)被告丙○○於行為後，毒品危害防制條例亦於98年5 月20日
    修正公佈，又因本次修法並未明定法律生效施行日期，致關
    於本次修正毒品危害防制條例條文應自何時起生效施行發生
    爭議。雖毒品危害防制條例第36條明定「本條例自公布後六
    個月施行」，惟查：毒品危害防制條例第36條係該條例係於
    92 年7月9 日修正時所制定，其立法理由謂：「依本條例新
    修正之規定，法務部需會同衛生署成立審議委員會每3 個月
    定期檢討調整毒品之分級及品項，而本次新增第四級毒品，
    有需要在新法施行前先經該審議會檢討後再調整公佈，且依
    修正條文亦有必要再訂定相關子法及修正相關法規，以配合
    本條例之施行，故亦有需要預留適當緩衝期，以利訂頒相關
    子法及相關法規之配合修正」，是前揭毒品危害防制條例第
    36條所稱「自公布後6 個月施行」之法律，即應專指92年7
    月9 日該次全面修正毒品危害防制條例之條文，而該條於毒
    品危害防制條例本次修正時並未再做修訂或變更，於立法理
    由亦未說明本次修正條文係依該條例第36條規定，於修正後
    6 個月始生效之要旨，故應認本次毒品危害防制條例之修正
    並未訂定生效日期。
  (二)再按中央法規標準法第13條雖規定：「法規明定自公布日或
    發布日施行者，自公布或發布之日起算至第3 日起發生效力
    」，而於法規未明示自公布日或發布日施行之情形，應僅能
    解為立法機關者之意思為該法規從公布日立刻生效，否則立
    法者當會另定其他生效日期，從而本院認為毒品危害防制條
    例98年5 月20日修正公布之條文，當適用中央法規標準法第
    13條規定，認為應自公布日起算第3 日生效，該條例係自98
    年5 月20日修正公布，則生效施行日即應為同年月22日，本
    院判決於該條例施行後，於適用相關修正條文時，自有新舊
    法律比較適用之問題。
  (三)按修正前毒品危害防制條例第4 條第3 項規定：製造、運輸
    、販賣第三級毒品者，處5 年以上有期徒刑，得併科新臺幣
    500 萬元以下罰金；而依修正後同條項規定：製造、運輸、
    販賣第三級毒品者，處5 年以上有期徒刑，得併科新臺幣70
    0 萬元以下罰金。是以經比較新舊法律適用之結果，自以修
    正前即行為時之毒品危害防制條例對被告較為有利，故本案
    自應適用修正前即被告行為時毒品危害防制條例之規定。
三、核被告丙○○所為，係犯毒品危害防治條例第4 條第3 項販
    賣第三級毒品愷他命、同條例第11條第2 項持有第二級毒品
    罪。被告丙○○所犯前開2 罪間，犯意各別，罪名互異，應
    予分論併罰。爰審酌被告丙○○明知第二級毒品MDMA、第三
    級毒品愷他命對於人體健康危害至鉅，向為政府嚴令禁絕流
    通，竟持有第二級毒品MDMA，及販賣第三級毒品愷他命與年
    僅23歲之證人甲○○，不僅戕害他人身心健康，更易因此滋
    生其他刑事犯罪，嚴重破壞社會治安，參以被告丙○○犯後
    坦承持有第二級毒品犯行、矢口否認販賣第三級毒品犯行，
    及持有及販賣毒品之數量均非鉅，且無前科，有臺灣高等法
    院被告前案紀錄表1 份在卷可稽，復參酌被告之生活狀況與
    智識程度等一切具體情狀，分別量處如主文所示之刑，並依
    刑法第51條第5 款之規定，定其應執行之刑，以資懲儆。又
    扣案MDMA1 顆（驗後淨重0.282 公克）、愷他命1 包（驗後
    淨重0.353 公克），經檢驗結果係毒品危害防制條例所規定
    之第二、三級毒品已如前述，第二級毒品MDMA部分自應依毒
    品危害防制條例第18條第1 項規定宣告沒收銷燬之。至第三
    級毒品愷他命部分，則屬違禁物，應依刑法第38條第1 項第
    1 款規定宣告沒收之。又上開第三級毒品愷他命之包裝因包
    覆毒品，其上顯留有該毒品之殘渣，衡情自難與之剝離，當
    應整體視之為毒品，連同該包裝併予宣告沒收銷燬之；至鑑
    驗耗用之毒品既已滅失，自無庸宣告沒收或沒收銷燬。另扣
    案夾鏈袋1 包、分裝盒2 個、鑷子1 個均為供被告丙○○犯
    本件販賣第三級毒品罪所用之物，應依毒品危害防制條例第
    19條第1 項之規定宣告沒收；又被告丙○○上開販賣第三級
    毒品所得共400 元，雖未扣案，然亦應依毒品危害防制條例
    第19條第1 項之規定宣告沒收，如全部或一部不能沒收時，
    以其財產抵償之。又其餘扣案物因與本件起訴事實無關，應
    由檢察官另為適法之處理，附此敘明。
參、無罪部分：
一、公訴意旨另以：被告乙○○明知愷他命為毒品危害防制條例
    第2 條第2 項第3 款所規定之第三級毒品，依法不得持有、
    販賣，竟與同案被告丙○○共同基於販賣第三級毒品愷他命
    之犯意連絡，於98年1 月16日上午2 時許，由甲○○撥打被
    告乙○○所使用之0000000000手機門號，再由同案被告丙○○在渠等高雄市○○區○○路205 號6 樓之租屋處樓下，以
    400 元之代價，販賣第三級毒品愷他命予甲○○1 次，因認
    被告乙○○涉有毒品危害防治條例第4 條第3 項販賣第三級
    毒品愷他命罪嫌。
二、按犯罪事實應依證據認定之，無證據不得認定其犯罪事實，
    刑事訴訟法第154 條第2 項定有明文。所謂證據，須適於為
    被告犯罪事實之證明者，始得採為斷罪資料，如未能發現相
    當證據，或證據不足以證明，自不能以推測或擬制之方法，
    以為裁判基礎。次按認定不利於被告之事實，須依積極證據
    ，茍積極之證據本身存有瑕疵而不足為不利於被告事實之認
    定，即應為有利於被告之認定，更不必有何有利之證據，而
    此用以證明犯罪事實之證據，猶須於通常一般人均不至於有
    所懷疑，堪予確信其已臻真實者，始得據以為有罪之認定，
    倘其證明尚未達到此一程度，而有合理性之懷疑存在，致使
    無從為有罪之確信時，即應為無罪之判決，此有最高法院82
    年度臺上字第163 號判決、76年臺上字第4986號、30年上字
    第816 號等判例意旨可資參照。
三、公訴人認被告乙○○涉有上揭犯行，無非係以同案被告丙○○之供述、證人甲○○之證述、尿液檢驗報告、行動電話申
    登人資料、雙向通聯紀錄、通訊監察譯文等證據（詳如起訴
    書證據清單所載）為其主要論據，訊據被告乙○○則堅詞否
    認有何上揭犯行，辯稱：98年1 月16日當天伊並無賣第三級
    毒品愷他命給甲○○，當時伊在富農路住處之房間內睡覺，
    這件事伊不知情，係事後丙○○才告知伊等語。經查：本件
    據證人甲○○於本院審理中到庭具結證稱：98年1 月16日上
    午2 時許伊有打乙○○0000000000號行動電話要買毒品愷他
    命，但當時係丙○○接電話，伊跟丙○○買了400 元之愷他
    命，並約在丙○○住處附近之便利商店由丙○○交付愷他命
    給伊，伊則把錢交給丙○○等語，而同案被告丙○○亦供稱
    ：當天甲○○確實有打乙○○之行動電話，但係伊接聽，當
    時乙○○在睡覺，所以係伊下樓拿1 克之愷他命給甲○○，
    伊當時係要送給甲○○，但甲○○說不施用免費之毒品，丟
    了400 元給伊就走等語明確，且依雙向通聯紀錄（偵一卷第
    134 頁反面）所示，證人甲○○確實有於98年1 月16日上午
    2 時許撥打被告乙○○上揭行動電話號碼，可見證人於98年
    1 月16日上午2 時許雖確實有撥打被告乙○○上揭之行動電
    話欲購買毒品愷他命，惟接聽電話與其接洽者，及實際與其
    交付毒品、金錢之人均係同案被告丙○○。證人甲○○雖於
    本院審理中另證稱：98年1 月16日前，伊曾向乙○○買過1
    、2 次愷他命等語，惟就檢察官起訴本件98年1 月16日被告
    乙○○販賣第三級毒品愷他命部分，證人甲○○係證述如前
    ，即該日均係由同案被告丙○○與證人甲○○接洽及交易毒
    品，並未證述當天被告乙○○有與其聯絡或交易毒品之情，
    是證人甲○○之證詞僅得證明98年1 月16日當天其有向同案
    被告丙○○購買第三級毒品愷他命，並無從證明被告乙○○
    就此部分有販賣第三級毒品之行為或與同案被告丙○○有共
    同販賣第三級毒品之犯意聯絡。又按卷附被告乙○○之通訊
    監察譯文（偵一卷第37至42頁），內容雖有如「我有朋友問
    說半半看多少」、「他問說半半要多少錢啦」、「我朋友說
    半半4000啦」等疑似販賣毒品之對話，惟通話時間均係97年
    8 月1 日當天，顯然與本件檢察官起訴被告乙○○於98年1
    月16日販賣第三級毒品部分無關。此外，起訴書所載之其餘
    證據，經本院調查後，均非證明本件被告乙○○起訴事實之
    直接證據，亦無從證明被告乙○○有起訴書所指之犯行，自
    難遽以販賣第三級毒品之刑責相繩。
四、綜上所述，公訴人所舉之證據不足以證明被告乙○○確有販
    賣第三級毒品犯行。此外，復查無其他積極證據足資認定被
    告乙○○確有公訴人所指之販賣第三級毒品犯行，既不能證
    明被告乙○○犯罪，揆諸前開法條之規定，依法自應為被告
    無罪之諭知。至被告乙○○依本院卷內證據所示，可能另涉
    他件販賣毒品犯行，惟該部分既非本件起訴事實所及，自應
    由檢察官另行偵查起訴，附此敘明。
據上論斷，應依刑事訴訟法第299 條第1 項前段、第301 條第1
項前段，毒品危害防制條例第4 條第3 項（修正前）、第11條第
2 項、第18條第1 項前段、第19條第1 項，刑法第11條、第2 條
第1 項、第38條第1 項第1 款、第51條第5 款，判決如主文。
本案經檢察官丁○○到庭執行職務。
中    華    民    國    99    年    4     月    8     日
                  刑事第五庭  審判長法  官  廖建瑜
                                    法  官  林永村
                                    法  官  林裕凱
以上正本證明與原本無異。
如不服本判決應於收受判決後10日內向本院提出上訴書狀，並應
敘述具體理由。其未敘述上訴理由者，應於上訴期間屆滿後20日
內向本院補提理由書(均須按他造當事人之人數附繕本)「切勿逕
送上級法院」。
中    華    民    國    99    年    4     月    9     日
                                    書記官  黃靖媛
附錄所犯法條
毒品危害防制條例第4 條第3 項（修正前）、第11條第2 項

司法院資訊處製作；財團法人民間司法改革基金會備份。
